【裁判字號】    92,訴,129
【裁判日期】    920711
【裁判案由】    偽造文書等
【裁判全文】
臺灣板橋地方法院刑事判決                          九十二年度訴字第一二九號
    公  訴  人  臺灣板橋地方法院檢察署檢察官
    被      告  丁○○
                甲○○
                乙○○
右列被告因偽造文書等案件，經檢察官提起公訴（九十年度偵字第一五二七、九十
年度偵緝字第一一一三、一一九一號），本院判決如左：
    主  文
丁○○、甲○○、乙○○均無罪。
    理  由
一、公訴意旨以：丁○○、甲○○、乙○○基於意圖為自己不法所有之概括犯意聯絡
    ，於民國九十年三月上旬，在桃園縣八德市○○路二巷巷口附近，共同侵入丙○○所有之車牌號碼ＯＤ∣四七九號營業用小客車內，竊取丙○○所有之身分證、
    汽車駕駛執照、健保卡各一張，得手後，復承前揭犯意，共同持丙○○所有之身
    分證及健保卡，分別於同年三月十日及同年月十六日，至設於桃園縣桃園市○○
    路六號之通荃通信有限公司，向台灣大哥大股份有限公司（下稱台灣大哥大公司
    ），以丙○○之名義，申請0000000000號、0000000000號
    二個行動電話門號，並連續偽造「丙○○」之署名於該行動電話服務申請書及同
    意書上而行使之，致使台灣大哥大公司誤信為丙○○本人所申請，而提供電信服
    務，丁○○等三人並盜用該行動電話通信，從中詐得電信費用之不法利益，足以
    生損害於丙○○及台灣大哥大公司。嗣於九十年六月十六日二十一時三十分許，
    丁○○騎乘乙○○所有、車牌號碼ＦＢＺ∣七三九號重型機車，在台北縣樹林市
    ○○路與太元街口為警查獲，並於該機車置物箱中起出丙○○所有之身分證、汽
    車駕駛執照、健保卡等物。爰認丁○○、甲○○、乙○○三人共同涉犯刑法第三
    百二十一條第一項第四款之加重竊盜罪、第二百十六條、第二百十條行使偽造私
    文書、第二百十七條行使偽造署押罪、第三百三十九條第二項詐欺得利罪、電信
    法第五十六條第一項等罪嫌云云。
二、按犯罪事實應依證據認定之，無證據不得推定其犯罪事實；又不能證明被告犯罪
    者，應諭知無罪之判決，刑事訟訴法第一百五十四條、第三百零一條第一項分別
    定有明文。次按刑事訴訟法上所謂定犯罪事實之證據，係指足以認定被告確有犯
    罪行為之積極證據而言，該項證據自須適合於被告犯罪事實之認定，始得作為斷
    罪之資料，而認定不利於被告之事實，須依積極證據，苟積極證據不足為不利於
    被告事實之認定時，即應為有利於被告之認定，更不必有何有利之證據；事實審
    法院對於證據之取捨，依法雖有自由判斷之權，然積極證據不足證明犯罪事實時
    ，被告之抗辯或反證縱屬虛偽，仍不能以此資為積極證據應予採信之理由；最高
    法院二十九年上字第三一０五號、三十年上字第四八二、八一六號分別著有判例
    可資參照。且刑事訴訟上證明之資料，無論其為直接證據或間接證據，均須達於
    通常一般之人均不致於有所懷疑，而得確信其為真實之程度，始得據為有罪之認
    定，若其關於被告是否犯罪之證明未能達此程度，而有合理性懷疑之存在，致使
    無從形成有罪之確信，根據「罪證有疑、利於被告」之證據法則，即不得遽為不
    利被告之認定，最高法院亦著有七十六年度台上字第四九八六號判例意旨可資參
    照。再者，告訴人之告訴，係以使被告受刑事訴追為目的，是其陳述是否與事實
    相符，仍應調查其他證據以資審認，有最高法院五十二年台上字第一三００號判
    例可資參酌。
三、公訴人認被告丁○○、甲○○、乙○○三人共同涉犯刑法第三百二十一條第一項
    第四款之加重竊盜罪、第二百十六條、第二百十條行使偽造私文書、第二百十七
    條行使偽造署押罪、第三百三十九條第二項詐欺得利罪、電信法第五十六條第一
    項等罪嫌，無非係以「被害人丙○○指證歷歷，並有贓物領據、0000000
    000號、0000000000號行動電話服務申請書及同意書各一份附卷可
    參，參以前述機車之所有人為乙○○、丙○○所有之證件係放在甲○○所有之皮
    包內、及經警查獲時持有丙○○前述證件者為丁○○等情，被告三人所辯均不足
    採信，其犯行堪以認定。」為其論據。惟訊據被告丁○○、甲○○、乙○○三人
    均堅決否認有何前揭犯行，（一）丁○○辯稱：我是向甲○○借車，我當時停下
    車在路邊走廊等朋友，車還發動中，警察過來，沒有告訴我犯何罪，因為車牌後
    面號碼有用油漆改過的痕跡，警察叫我打開坐墊底下的行李箱，警察問我為何有
    那個皮包，他叫我拿，我就拿，警察把皮包打開，裡面有甲○○及他母親、丙○○的證件，我不知道行李箱裡面有這個皮包，皮包是甲○○的。（二）甲○○辯
    稱：車是我向乙○○借的，皮包是我的沒有錯，我的皮包裡面並沒有丙○○的證
    件，皮包裡面放名片及我和我母親的證件，丁○○把車騎走，我根本就不知道為
    什麼會有丙○○的證件。（三）乙○○辯稱：機車是我買的，我借給甲○○，我
    借給甲○○的時候，機車裡面並沒有丙○○的證件，我借給他一、二天，裡面並
    沒有皮包等語。
四、經查：
    （一）本件被害人丙○○置放於其車牌號碼ＯＤ∣四七九號營業用小客車內之身
          分證、汽車駕駛執照、健保卡，確實於九十年三月上旬，在桃園縣八德市
          ○○路二巷巷口附近失竊，此有贓物領據及丙○○於九十年六月十七日之
          警詢筆錄（九十年度偵字第一Ｏ五二七號卷二十四、二十五頁）可查。惟
          丙○○僅陳述於前揭時地遭竊，並未具體指述何人行竊，故公訴人所舉之
          被害人指述歷歷及贓物領據證據，並不足以證明本件被告三人有何涉犯竊
          盜罪行。
    （二）因丙○○於前揭警詢中陳述「犯嫌有用我的身分證至台灣大哥大申請行動
          電話門號，希望犯嫌至台灣大哥大繳費，以免影響我的權利」一情，公訴
          人爰向台灣大哥大調取0000000000號、0000000000
          號行動電話服務申請書及同意書。查該二門號電話分別於被害人丙○○失
          竊身分證件後所申設，並均以丙○○之名義申請，有台灣大哥大股份有限
          公司九十一年十月十一日回覆台灣板橋地方法院檢察署之傳真函文暨申請
          書、同意書附件在卷可稽（九十年度偵緝字第一一九一號卷三十五至四十
          二頁），雖可認為被害人指述他人冒名申請電話一情為真實。惟：
          本院比對卷內申請書、同意書與及被告三人於偵查中書寫之申請人姓名
            及地址之筆跡（九十年度偵字第一Ｏ五二七號卷八十五、八十六、八十
            七頁），不能辨別被告三人之書寫習慣、筆劃順序與該等申請書及同意
            書之書寫特徵相符。
          另本院依據上開台灣大哥大傳真附件之基本資料查詢表所載電話費用帳
            寄地址「台北縣三重市○○路○段六Ｏ九巷十號四樓」，向戶政機關查
            詢該址居住情形，據覆自八十五年至九十二年均無人設籍該址，有本院
            電話查詢登記表一份在卷。
          故公訴所憑之行動電話服務申請書及同意書等文書證物，充其量僅能證
            明有人冒名丙○○申請，但不足證明係被告三人所為。
    （三）本件案發源於被告丁○○於九十年六月十六日二十一時三十分許，騎乘兵
          俊清所有車牌號碼ＦＢＺ∣七三九號重型機車，在台北縣樹林市○○路與
          太元街口經警盤查，發現機車置物箱皮包內有丙○○之身分證、汽車駕駛
          執照、健保卡等物，而予扣押後，循線偵查起訴，此據被告丁○○陳述明
          確，核與證人即警員戊○○於本院九十二年三月二十八日到場證述：「我
          負責巡邏勤務，在樹林市○○路與太元街口處，盤查丁○○時，發現胡瑋
          璽從置物箱拿出壹個皮包，裡面就有壹個丙○○的身分證及駕照、健保卡
          ，被告丁○○並沒有冒用丙○○名義，他說是向甲○○借車，所以不知道
          有丙○○的證件，後來我們有聯絡甲○○，但沒有聯絡上。被害人說他的
          證件是放在計程車裡面，車窗被破壞，證件遺失了，也不知道是何人所為
          ，我們就把丁○○移送竊盜」等語相符。故偵查機關認為被告三人涉犯竊
          盜等罪嫌，無非以被害人丙○○個人證件，放在被告甲○○持用之皮包內
          ，且該皮包又置放於被告丁○○騎乘之被告乙○○所有機車置物箱內之情
          況，為其發動偵查之開端。被告三人於歷次偵審中，均未供述何以機車置
          物箱內存在丙○○失竊之證件，固然啟人疑竇，惟：
          按被告於訊問時得保持緘默，無須違背自己之意思而為陳述；法院並應
            予以辯明犯罪嫌疑之機會及陳述有利之事實，此觀刑事訴訟法第九十五
            條第二款、第九十六條之規定自明。又被告在被判罪確定之前，應被推
            定為無罪及被告並無自證無罪之義務，均為刑事訴訟之基本原則，被告
            否認犯罪所持之辯解，縱無可取，或於訊問時保持緘默，仍不得因此資
            以為反證其犯罪之論據。
          查持有贓證物品，在社會一般生活經驗上，合理之原因非一，縱使被告
            可能以或偷、或搶、或拾、或故買、或收受等犯罪手段獲得上開被害人
            所失竊之財物，所涉犯罪構成要件各不相同，亦不能僅因其不肯交代來
            源，或來源交代不清而任意推定，致違刑事訴訟發見真實之原則。本案
            被告三人就丙○○失竊之證件，雖於訊問時均未能交代來源，然參酌上
            開刑事訴訟原則，本院亦不能遽認為被告行竊，並進而利用竊得之證件
            申請電話。
    （四）綜合以上論述，公訴人所舉被告涉犯刑法第三百二十一條第一項第四款之
          加重竊盜罪、第二百十六條、第二百十條行使偽造私文書、第二百十七條
          行使偽造署押罪、第三百三十九條第二項詐欺得利罪、電信法第五十六條
          第一項等罪，本院認為仍存在合理之懷疑。本件既無明確、積極之證據，
          可資證明公訴人所指被告之犯行，本於「罪證有疑，利於被告」之證據法
          則，自難以推測或擬制之方法，遽以論罪。本件既不能證明被告三人犯罪
          ，依法均應為被告無罪之諭知。
據上論斷，應依刑事訴訟法第三百零一條第一項，判決如主文。
本案經檢察官王正皓到庭執行職務
中      華      民      國      九十二      年    七月    十一      日
                                  臺灣板橋地方法院刑事第三庭
                                          法  官    陳 財 旺
右正本證明與原本無異。
如不服本判決，應於判決送達後十日內，向本院提出上訴狀。
                                          書記官    張 惠 芳
中      華      民      國      九十二      年    七    月    十一      日


司法院資訊處製作；財團法人民間司法改革基金會備份。
